【裁判字號】    85,台上,5425
【裁判日期】    851121
【裁判案由】    貪污
【裁判全文】
最高法院刑事判決                              八十五年度台上字第五四二五號
    上  訴  人  台灣高等法院花蓮分院檢察署檢察官
    被      告  甲○○
    選任辯護人  郭重鑾律師
右上訴人因被告貪污案件，不服台灣高等法院花蓮分院，中華民國八十四年十二月二
十日第二審判決（八十四年度上訴字第八四號，起訴案號：台灣花蓮地方法院檢察署
八十三年度偵字第三三四號），提起上訴，本院判決如左：
    主  文
上訴駁回。
    理  由
按刑事訴訟法第三百七十七條規定，上訴於第三審法院，非以判決違背法令為理由，
不得為之。是提起第三審上訴，應以原判決違背法令為理由，係屬法定要件。如果上
訴理由狀並未依據卷內訴訟資料，具體指摘原判決不適用何種法則或如何適用不當，
或所指摘原判決違法情事，顯與法律規定得為第三審上訴理由之違法情形，不相適合
時，均應認其上訴為違背法律上之程式，予以駁回。本件上訴意旨略稱：茲據被害人
台灣省政府交通處花蓮港務局代理人黎克恕具狀請求上訴，其狀稱：「被告為出納課
長，負責營收、繳庫、核閱表單等事宜。查益鉅公司於七十八年九月二十六日聲請人
繳交保證金、租金、管理費，楊慧芳收受，縱未由被告點收，但被告明知有公款收入
，本應俟點收後存入公庫，竟自行離去，方便楊慧芳持有，事後，本應查對楊慧芳繳
庫之責，詎竟未審查收入報表上有無該款正確之記載，使楊女侵占公款得逞，並予包
庇楊女。設被告未與楊慧芳成立犯意聯絡及行為分擔之共同正犯，仍不能免幫助犯或
包庇貪污罪之責任。原判決對此未加詳查，遽認楊慧芳侵占公款案件，與被告無關云
云，判決已有理由不備之違法。」等語前來。經核尚非顯無理由，請撤銷原判決，發
回更審云云。
惟查本件原判決維持第一審諭知被告無罪之判決，駁回檢察官在原審之上訴，已詳載
其所憑之證據及認定之理由。而按犯罪事實應依證據認定之，無證據不得推定其犯罪
事實，刑事訴訟法第一百五十四條定有明文。原判決關於被告甲○○並無點收益鉅公
司繳交基地租金、保證金、管理費等現鈔共五百六十二萬四千七百四十元，且對於出
納楊慧芳收受該款後侵占之事確不知情，復乏確據證明楊慧芳有將所得款項分與被告
，衡情被告應無幫助楊慧芳貪污或與之共同實施犯罪或予以包庇之理。而被告雖知悉
益鉅公司負責人楊中保已繳納該等款項，未於事後深究楊慧芳繳庫情形，致楊慧芳有
機可乘，固應負監督不周之行政責任，究難以此推定被告有幫助楊慧芳貪污或與之共
同實施犯罪或予以包庇，已於理由內補充說明綦詳，殊無判決理由不備之情形。而告
訴人請求上訴狀所載被告未盡職責，使楊女侵占公款得逞，乃監督不周之行政責任問
題，原判決已有所說明，至所載設被告未與楊慧芳成立共同正犯，仍不能免幫助或包
庇貪污罪之責任云云，亦屬擬制推測之詞，非有具體之證據足以證明被告犯罪，亦無
可取。上訴意旨猶引述告訴人請求上訴狀所載內容，任意指摘原判決有理由不備之違
法，顯與法律規定得為第三審上訴理由之違法情形，不相適合，揆諸首開說明，其上
訴違背法律上之程式，應予駁回。
據上論結，應依刑事訴訟法第三百九十五條前段，判決如主文。
中      華      民      國    八十五    年     十一     月    二十一    日
                              最高法院刑事第三庭
                                  審判長法官  蔡  詩  文
                                        法官  莊  登  照
                                        法官  洪  明  輝
                                        法官  蔡  清  遊
                                        法官  林  文  豐
      右正本證明與原本無異
                                              書  記  官
中      華      民      國    八十五    年     十一     月     三十     日


司法院資訊處製作；財團法人民間司法改革基金會備份。
